【裁判字號】    98,交易,125
【裁判日期】    980410
【裁判案由】    贓物等
【裁判全文】
臺灣臺中地方法院刑事判決             98年度交易字第125號
公  訴  人  臺灣臺中地方法院檢察署檢察官
被      告  丙○○
上列被告因贓物等案件，經檢察官提起公訴（98年度偵字第1318
號），本院判決如下：
    主    文
丙○○收受贓物，處有期徒刑肆月，如易科罰金，以新臺幣壹仟
元折算壹日；又服用酒類，不能安全駕駛動力交通工具而駕駛，
處拘役伍拾日，如易科罰金，以新臺幣壹仟元折算壹日。
    犯罪事實
一、丙○○明知真實姓名、年籍不詳，綽號「阿華」之成年男子
    ，於民國97年8月30日下午某時，在臺中縣潭子鄉之潭子工
    業區所交付之車牌號碼KAX-676號機車（該車係甲○○所有
    ，交由其前妻乙○○使用，於97年8月間某日，在臺中縣潭
    子鄉○○路○段44號前遭竊），係屬來路不明之贓物，竟仍
    基於收受贓物之意，收受該機車供己騎乘使用。其後於97年
    8月30日下午某時起至翌日（31日）凌晨零時15分許之間某
    時，在不詳地點，飲用酒類後，已達於不能安全駕駛動力交
    通工具之程度，竟仍騎乘上開機車上路，嗣於31日凌晨零時
    15分許，行經臺中市○○區○○路272號前，因酒後操控能
    力欠佳，不慎摔倒路旁而受傷送醫，經警委託醫院抽血檢測
    ，於同日0時40分許，測得其血液中酒精濃度為149.4MG/D L
    ，換算成吐氣中酒精成分為0.75 MG/L，而查獲上情。
二、案經臺中市警察局第五分局報告臺灣臺中地方法院檢察署檢
    察官偵查起訴。
    理    由
壹、程序方面：
一、按除簡式審判程序、簡易程序及刑事訴訟法第376條第1款、
    第2款所列之罪之案件外，第一審應行合議審判，刑事訴訟
    法第284條之1定有明文。本件被告丙○○所犯均係屬刑事訴
    訟法第376條第1款所列之最重本刑為3年以下有期徒刑、拘
    役或專科罰金之罪，依法獨任進行審理程序，合先敘明。
二、次按被告以外之人於審判外之陳述，雖不符前4條（指刑事
    訴訟法第159條之1至第159條之4）之規定，而經當事人於審
    判程序同意作為證據，法院審酌該言詞陳述或書面陳述作成
    之情況，認為適當者，亦得為證據；又當事人、代理人或辯
    護人於法院調查證據時，知有第159條第1項不得為證據之情
    形，而未於言詞辯論終結前聲明異議，視為有前項之同意，
    刑事訴訟法第159條之5第1項、第2項亦有明文。本件證人甲○○及乙○○於警詢或檢察官訊問時所為之證述及陳述，雖
    係被告以外之人於審判外之言詞陳述，惟被告對於證人於警
    詢、偵訊時陳述及證述之證據能力，於本院審理中不爭執，
    亦未於言詞辯論終結前聲明異議，視為於審判程序同意作為
    證據，且被告以外之人於偵查中向檢察官所為之陳述，原則
    上得為證據，本院並審酌上開筆錄作成時之情況尚無不當，
    依刑事訴訟法第159條之1第2項及第159條之5之規定，認有
    證據能力，併予敘明。
貳、實體方面：
一、訊據被告丙○○對於上揭公共危險犯行，坦承不諱，而被告
    送醫後經警委託醫院抽血檢測，於97年8月31日凌晨零時40
    分許，測得其血液中酒精濃度為149.4MG/D L，換算成吐氣
    中酒精成分為0.75 MG/L，有中國醫藥大學附設醫院檢驗檢
    查報告、道路交通事故當事人酒精測定紀錄表各1紙在卷可
    稽，此外，復有道路交通事故現場圖、道路交通事故調查表
    （一）（二）、舉發違反道路交通管理事件通知單影本各1
    份及照片14張等附卷可參，足見被告之自白與事實相符，應
    堪採信。事證明確，被告此部分犯行堪予認定。
二、又被告固坦承有騎乘上開車牌號碼KAX-676號機車之事實，
    惟矢口否認有何收受贓物之犯行，辯稱：該機車是伊於97年
    8月30日下午向友人「阿華」借用，借車的時候不知道該車
    是贓車，伊因為車禍腦部受損，97年8月30日那天的事情伊
    都不記得了云云。然查：
    (1)本件車牌號碼KAX-767號機車係甲○○所有，交由其前妻
      乙○○使用，於97年8月間某日，在臺中縣潭子鄉○○路
      ○段44號前遭竊乙情，業據告訴人甲○○及證人乙○○於
      警詢及偵查中指述綦詳，足認該車確屬贓物無疑。
    (2)次查，被告於98年1月16日偵查中供稱：KAX-767號機車係
      朋友借我騎的，我當天跟我朋友借的。我30號當天下午借
      的，我朋友騎來潭子工業區交給我車子跟鑰匙，我只是要
      借一下去喝酒而已等語（見98年度偵字第1318號卷第8頁
      ），於98年2月4日檢察官偵訊時則稱：「他有與我約定時
      間，至潭子加工區還他，但我沒有聯繫他的方法」（見同
      上偵卷第14頁），於本院審理時復稱：「原本約定隔天騎
      去潭子工業區還他，沒有約定幾點」等語，則就借用該機
      車之長短、還車之時點等節前後不符，已有可疑；而按機
      車係屬具有相當價值之交通工具，衡諸常情，車主應不會
      輕易借予不熟之人，且一般人借用車輛，必會留存出借人
      之姓名、年籍、地址及聯絡電話，以利還車，惟本件被告
      丙○○自承僅知「阿華」之綽號而不知其真實姓名，亦不
      知其住處及聯絡方式，則被告於使用機車完畢後，如何返
      還該機車予該「阿華」之人？於此情形下，以常人之智識
      程度，必會懷疑該機車是否確為「阿華」所有，否則焉有
      機車之所有人，會將機車借與他人，卻毫不在意被告是否
      如期返還之理？
    (3)再者，一般人向不熟識之人借用車輛時，為擔保車輛來源
      之正當性，以避免因騎乘來源不明之贓車，而使自己罹於
      刑責，或為確保在行駛過程遇警方攔檢時，能對車輛之來
      源有所交代，通常應會先檢視行車執照或其他車籍資料之
      有無，且會留存出借人之姓名、年籍、住址、聯絡電話等
      資料以供日後聯絡還車事宜，並於來源發生爭議時可與借
      用人聯絡之用，此乃當然之理。惟本件被告自承於向「阿
      華」借車時，未索取行車執照以查明其來源即加以收受騎
      用，顯然係已明知該機車來源有異，否則豈有於前開(2)所
      述之異常情形下，未向「阿華」索取行車執照查看即率予
      收受使用之理？再參以被告丙○○於偵查中自承向「阿華
      」借車時，「阿華」未交付機車行照，可能機車來源有問
      題等語（見98年度偵字第1318號卷第15頁），足認被告於
      收受該機車時，對該機車為贓物乙節，應知之甚明，其辯
      稱係暫時借用該車，不知該車為贓車云云，顯無足採；又
      被告於本院審理時，對本院訊問之問題均能明白知悉，並
      仍辯稱該機車是97年8月30日下午向「阿華」借的云云，
      足認其或稱因車禍腦部受損，借車之事都不記得了云云，
      顯係事後卸飾之詞，亦無足採。
    (4)此外，復有贓物認領保管單1紙附卷可參，事證明確，被
      告贓物罪行堪以認定。
二、核被告所為，係犯刑法第349條第1項之收受贓物罪及第185
    條之3之服用酒類不能安全駕駛動力交通工具罪。其犯上開2
    罪，犯意各別、行為互殊，應予分論併罰。爰審酌被告前曾
    有竊盜犯罪紀錄（尚不構成累犯），有其臺灣高等法院被告
    案紀錄表一份在卷可稽，理應深知他人財產權益之不可侵犯
    性，竟又恣意收受贓物而造成原所有人追贓困難，惡性非輕
    ，且其犯後矢口否認犯行，顯無悔意；另公告危險罪部分，
    被告飲酒後，呼氣酒精濃度達每公升0.75毫克，已達不能安
    全駕駛之程度，仍貿然騎乘重型機車上路，高度危及自身暨
    其他道路使用人之人身安全，惟其犯後坦承犯行等一切情狀
    ，分別量處如主文所示之刑，並均諭知易科罰金之折算標準
    。
據上論斷，應依刑事訴訟法第299條第1項前段，刑法第349條第
1項、第185條之3、第41條第1項前段，刑法施行法第1條之1，判
決如主文。
本案經檢察官丁○○到庭執行職務。
中    華    民    國    98    年    4     月    10    日
                     交通法庭  法  官  吳幸芬
以上正本證明與原本無異。
如不服本判決應於收受送達後10日內向本院提出上訴書狀，並應
敘述具體理由；其未敘述上訴理由者，應於上訴期間屆滿後20日
內向本院補提理由書（均須按他造當事人之人數附繕本）「切勿
逕送上級法院」。
                                書記官  黃毅皓
中    華    民    國    98    年    4     月    10    日
附錄論罪科刑法條
刑法第185條之3：
服用毒品、麻醉藥品、酒類或其他相類之物，不能安全駕駛動力
交通工具而駕駛者，處1 年以下有期徒刑、拘役或科或併科15萬
元以下罰金。
刑法第349條
收受贓物者，處3年以下有期徒刑、拘役或5百元以下罰金。
搬運、寄藏、故買贓物或為牙保者，處5年以下有期徒刑、拘役
或科或併科1千元以下罰金。
因贓物變得之財物，以贓物論。


司法院資訊處製作；財團法人民間司法改革基金會備份。
